【裁判字號】    99,易,28
【裁判日期】    990531
【裁判案由】    偽造署押等
【裁判全文】
臺灣屏東地方法院刑事判決                99年度易字第28號
公  訴  人  臺灣屏東地方法院檢察署檢察官
被      告  丙○○
選任辯護人  史雙全律師
上列被告因偽造署押等案件，經檢察官提起公訴（98年度偵字第
7196號），本院判決如下：
    主  文
丙○○偽造署押，足以生損害於公眾及他人，處有期徒刑月，
如易科罰金以新臺幣壹仟元折算壹日，屏東縣政府警察局屏東分
局道路交通事故當事人酒精測定紀錄表酒精測定值表上偽造之「
張居再」署押、指印各壹枚均沒收；又因過失傷害人致重傷，處
有期徒刑陸月，如易科罰金，以新臺幣壹仟元折算壹日。應執行
有期徒刑捌月，如易科罰金，以新臺幣壹仟元折算壹日。屏東縣
政府警察局屏東分局道路交通事故當事人酒精測定紀錄表酒精測
定值表上偽造之「張居再」署押、指印各壹枚均沒收。
    事  實
一、丙○○未考領有駕駛執照，竟仍於民國98年7 月6 日上午8
    時50分許，駕駛車牌號碼：WL-8739 號之自用小貨車，沿屏
    東縣長治鄉○○村○○路由北往南方向行駛，行經該路段與
    玉米區3 巷交岔口處時，理應知悉行經無號誌岔路口時，應
    注意車前狀況，並隨時採取必要之安全措施，而依當時天候
    晴、日間自然光線、柏油路面、乾燥無缺陷、無障礙物，且
    視距良好之情形，依其智識能力，客觀上並無不能注意之情
    事，其竟疏未注意車前狀況及減速慢行，仍以時速30至40公
    里之速度貿然通過該路口，適有甲○○○亦未考領有駕駛執
    照，仍騎乘車牌號碼OLK-285 號之機車，沿長治鄉繁榮村玉
    米區3 巷由東往西方向行駛，於行經上開交岔路口時，理應
    注意行經無號誌岔路口時，左方車應讓右方車先行，而依當
    時情形並無不能注意之情事，亦疏未注意及此，即貿然通過
    該交岔路口，因丙○○及甲○○○均有上開疏失，致雙方閃
    避不及而發生碰撞，甲○○○因而人車倒地，受有創傷性左
    側硬膜下腔出血、顱骨骨折術後、水腦症術後、創傷後癲癇
    、右側吸入性肺炎之身體、健康重大難治之重傷害。嗣於警
    員到場處理時，丙○○因恐無駕駛執照肇事遭查獲，竟另行
    基於偽造署押之犯意，向員警表示其為「張居再」，並在屏
    東縣政府警察局屏東分局道路交通事故當事人酒精測定紀錄
    表酒精測定表上偽簽「張居再」（起訴書誤載為張居在）署
    名1 枚及按捺指紋1 枚，足以生損害於「張居再」本人及警
    察機關對刑案調查犯罪之正確性。嗣丙○○於犯罪偵查機關
    尚未發覺其偽造「張居再」之署押之犯罪嫌疑人前，在警員
    鄭俊良製作筆錄時，當場承認其偽署押而自首接受裁判。
二、案經丙○○自首及甲○○○之夫乙○○訴由屏東縣政府警察
    局屏東分局報告臺灣屏東地方法院檢察署檢察官偵查起訴。
    重傷害。
    理  由
一、按傳聞法則之重要理論依據，在於傳聞證據未經當事人之反
    對詰問予以核實，乃予排斥，惟若當事人已放棄對原供述人
    之反對詰問權，於法院審判時表明同意該等傳聞證據可作為
    證據，基於證據資料愈豐富，愈有助於真實發現之理念，並
    貫徹刑事訴訟法修法加重當事人進行主義之精神，確認當事
    人對於證據能力有處分權之制度，傳聞證據經當事人同意作
    為證據，法院認為適當者，亦得為證據；另當事人於調查證
    據時，對於傳聞證據表示「沒有意見」、「對於證據調查無
    意見」，而未於言詞辯論終結前聲明異議，應視為已有將該
    等傳聞證據採為證據之同意，此刑事訴訟法第159 條之5 定
    有明文。查本案據以認定被告犯罪事實存否之其他被告以外
    之人之言詞或書面陳述，經審判長提示並告以要旨後，檢察
    官及被告、辯護人均知該證據為審判外之言詞陳述及書面證
    據，原無證據能力，惟未於言詞辯論終結前表示異議，本院
    審酌上開證據作成之過程並無不適當之情形，且對於被告涉
    案之事實具有相當之關聯性，依刑事訴訟法第159 條之5 規
    定具有證據能力。
二、上揭犯罪事實，業據被告於警詢、偵訊及本院審理時坦承不
    諱，並據告訴人林明義於警、偵訊、被害人張居在於警詢中
    指述明確，並有道路交通事故現場圖、交通事故調查報告表
    (一)、(二)、職務報告、屏東縣政府警察局屏東分局道路交通事
    故當事人酒精測定紀錄表、酒精測定值表各1 份、財團法人
    屏東基督教醫院診斷證明書2 紙、財團法人屏東基督教醫院
    98年10月20日(98)屏基醫外字第9810051 號函、公路監理電
    子閘門證號查詢汽車駕駛人資料各1 份、現場與車損照片10
    張附卷可稽。又被害人甲○○○確因本件車禍受有創傷性左
    側硬膜下腔出血、顱骨骨折術後、水腦症術後、創傷後癲癇
    、右側吸入性肺炎等傷害，並於98年7 月6 日進行左側開顱
    併血塊取出手術，於98年7 月22日開刀行腦室腹腔引流管置
    放手術，其腦部嚴重損傷後，目前智力嚴重減退，無法與外
    界溝通，且肢體無力，日常生活需人照料方能維持生存等情
    ，亦有財團法人屏東基督教醫院98年10月20日(98)屏基醫外
    字第9810051 號函在卷可稽。足認被害人甲○○○所受前開
    傷勢已屬重大難治，亦即被害人因本件車禍受傷之結果屬重
    傷害無誤。又被害人甲○○○固於89年3 月2 日至89年3 月
    23日因高血壓、疑似糖尿病及腦部小中風於財團法人屏東基
    督教醫院住院治，惟甲○○○上開腦部創傷性顱內出血，確
    實為車禍外傷所造成，若無車禍外傷所造成創傷性顱內出血
    的原因，根本不會發生上述所有的疾病等情，亦經本院依職
    權向財團法人屏東基督教醫院函查，有該醫院99年4 月6 日
     (99) 屏基醫外字第9903084 號函附審卷可按，是被告駕駛
    上開自用小貨車於無號誌岔路口，與被害人甲○○○發生交
    通事故致被害人甲○○○受有重傷害之事實，應無疑義。又
    按汽車行駛時應注意車前狀況，並隨時採取必要之安全措施
    ，道路交通安全規則第94條第3 項定有明文，被告駕駛小貨
    車自應注意上述規定；而案發當時天候晴、日間自然光線、
    柏油路面、乾燥無缺陷、無障礙物，且視距良好，有前開道
    路交通事故調查表(一)在卷可憑，客觀上並無不能注意之情事
    ，被告在案發前應有足夠駕駛經驗及能力注意上開義務，若
    其稍加注意，當可採取必要之措置以避免危險之發生，詎其
    竟疏未注意違反前開道路交通安全規則之規定，行駛至肇事
    之無號誌交岔路口，仍以時速30至40公里通過該交岔路口，
    其駕車行為自有應注意能注意而不注意之過失責任，甚為明
    確。而本件車禍經送台灣省高屏澎區車輛行車事故鑑定委員
    會鑑定結果，認為：甲○○○無照駕駛重機車行經無號誌岔
    路口，左方車未讓右方車先行為肇事主因；被告丙○○無照
    駕駛小貨車行經無號誌岔路口，未注意車前狀況為肇事次因
    ，此有該鑑定委員會98年11月20日高屏澎鑑字第0986003621
    號鑑定意見書1 份在偵卷可按，上述鑑驗結果，為鑑定機關
    本於專業知識及經驗所得之結論，自可憑信，益證被告駕車
    確有過失。另被害人甲○○○於本件車禍之發生雖亦有左方
    車未讓右方車先行之情形，惟此僅屬被害人對車禍之發生與
    有過失，仍難免除被告於本件肇事之過失責任。被告因上開
    過失，肇生本件車禍，致被害人甲○○○受有重傷害，其過
    失行為與上開被害人重傷結果間，有相當因果關係，至為灼
    然。從而，本件事證明確，被告上開過失傷害人致重傷及偽
    造署押之犯行，洵堪認定。
三、按刑法上之「署押」，乃指於紙張或物體上簽署之姓名或其
    他符號，以表示其承認所簽署文書之效力，與印文有同一效
    力（最高法院86年度臺上字第47號判決可資參照），而以捺
    指紋以代替簽名者，則偽造指紋亦屬偽造署押。查被告於屏
    東縣政府警察局屏東分局道路交通事故當事人酒精測定紀錄
    表酒精測定表上偽簽「張居再」署名1 枚及按捺指紋1 枚，
    僅係單純承認警員製作之內容，而無另有申請之意或充作收
    據之性質，揆諸前揭說明，被告在酒精濃度測定表上偽簽「
    張居再」之署名及冒用「張居再」之名義捺指印之所為，係
    犯刑法第217 條之偽造署押罪。又被告駕車肇事致甲○○○
    受重傷害，核其所為，係犯刑法第284 條第1 項後段之過失
    致重傷罪。本件被告偽造「張居再」之署名及指印，係於同
    時同地實施、侵害同一之法益，就各行為之獨立性較為薄弱
    時，依一般社會觀念及刑法評價上，以視為係基於單一犯意
    ，接續施行之數個動作，而認為屬於包括之一行為予以評價
    較為合理，即應屬係單純一罪之接續犯，準此，則被告之上
    開偽造署名及指印之行為，應係基於單一偽造署押之接續動
    作至明，而僅論以單純一罪為已足。被告所犯上開二罪，犯
    意各別，行為互殊，應分論併罰。又被告於偽造「張居再」
    之署押後，於犯罪偵查機關尚不知其偽造署押犯行，在警員
    鄭俊良製作筆錄時，當場承認其偽署押乙情，有屏東縣政府
    警察局屏東分局長治小隊警員魏振山製作之調查報告附卷可
    按（警卷第2 頁），其偽造署押犯行，堪認合於自首要件，
    考量其尚知面對司法，爰依刑法第62條前段之規定減輕其刑
    。另被告未曾考領駕駛執照之事實，有公路監理電子閘門證
    號查詢汽車駕駛人資料1 紙附警卷可按（警卷26頁），本件
    案發時，並未持有得駕駛自用小貨車之適當駕駛執照甚明，
    其顯為無駕駛執照駕車，應依道路交通管理處罰條例第86
    條第1 項規定加重其刑。爰審酌本案交通事故被告之過失程
    度，兼衡酌被告犯後坦認犯行，頗具悔意，無不良前科，素
    行尚稱良善，惟肇事後迄未能與被害人家屬達成和解，取得
    被害人諒解，被害人甲○○○所受之重傷害甚為嚴重，肇事
    後竟偽造署押企圖掩飾自己之身分，及其智識程度、生活狀
    況等一切情狀，分別量處如主文所示之刑，並諭知易科罰金
    之折算標準及定其應執行之刑與易科罰金之折算標準。被告
    偽造之「張居再」之署押、指印各壹枚，均應依刑法第21 9
    條之規定沒收。
據上論斷，應依刑事訴訟法第284條之1、第299條第1項前段，道
路交通管理處罰條例第86條第1項，刑法第217條第1項、第284條
第1項後段、第219條，第62條前段、第41條第1項前段，第51條
第5款，刑法施行法第1條之1，判決如主文。
本案經檢察官劉昀到庭執行職務。
中    華    民    國    99    年    5     月    31    日
                    交通法庭    法  官  涂裕洪
以上正本證明與原本無異。
如不服本判決應於收受判決後10日內向本院提出上訴書狀，並
應敘述具體理由；其未敘述上訴理由者，應於上訴期間屆滿後
20日內向本院補提理由書（均須按他造當事人之人數附繕本）
「切勿逕送上級法院」。
中    華    民    國    99    年    5     月    31    日
                                書記官  卓春成
附錄本案論罪科刑之法條：
中華民國刑法第217條
（偽造盜用印章印文或署押罪）
偽造印章、印文或署押，足以生損害於公眾或他人者，處 3 年以
下有期徒刑。
盜用印章、印文或署押，足以生損害於公眾或他人者，亦同。
中華民國刑法第284條
因過失傷害人者，處六月以下有期徒刑、拘役或五百元以下罰金
，致重傷者，處一年以下有期徒刑、拘役或五百元以下罰金。
從事業務之人，因業務上之過失傷害人者，處一年以下有期徒刑
、拘役或一千元以下罰金，致重傷者，處三年以下有期徒刑、拘
役或二千元以下罰金。

司法院資訊處製作；財團法人民間司法改革基金會備份。
